【裁判字號】    95,訴,272
【裁判日期】    950720
【裁判案由】    違反槍砲彈藥刀械管制條例
【裁判全文】
臺灣嘉義地方法院刑事判決               95年度訴字第272號
公  訴  人  臺灣嘉義地方法院檢察署檢察官
被      告  乙○○
選任辯護人  嚴庚辰律師
            陳國瑞律師
上列被告因違反槍砲彈藥刀械管制條例案件，經檢察官提起公訴
（九十五年度偵字第八二八號），本院判決如下：
    主  文
乙○○未經許可，持有空氣槍，處有期徒刑壹年拾月，併科罰金
新臺幣伍萬元，罰金如易服勞役，以新臺幣玖佰元即銀元佰元
折算壹日。緩刑伍年。
扣案之瓦斯槍壹枝（槍枝管制編號：0000000000號）沒收。
    事  實
一、乙○○於民國（下同）八十五年上半年某日上午八時許，在
    嘉義縣大埔鄉永樂村二六號之住宅，基於持有空氣槍之犯意
    ，由其父盧德興交付贈與，而未經許可，持有以外接小型二
    氧化碳高壓鋼瓶內氣體為發射動力之具有殺傷力空氣長槍一
    枝（槍枝管制編號：0000000000號）。嗣於九十五年一月十
    九日上午八時四十分許，經警持搜索票前往上址執行搜索，
    在尚未搜索之際，乙○○自行由搜索票所載之住址以外之倉
    庫取出上開槍枝交予有偵查犯罪職務之嘉義縣警察局中埔分
    局警員甲○○，而當場自承其為持有該槍枝之人，並接受調
    查，嗣再經警就前開搜索票所載之住址而為搜索後，在其客
    廳辦公桌旁查扣未具殺傷力之空氣長槍一枝（槍枝管制編號
    ：0000000000號）、高壓二氧化碳鋼瓶二個、鋼珠十粒。
二、案經嘉義縣警察局中埔分局報請臺灣嘉義地方法院檢察署檢
    察官偵查起訴。
    理  由
一、上揭犯行，業據被告乙○○於警詢、偵查中及本院審理時均
    坦承不諱（見警卷第二頁至第三頁、偵查卷第五頁至第六頁
    、本院卷第十頁至第十一頁），核與證人即執行搜索之警員
    甲○○於本院審理時之證述情節相符（見本院卷第三頁至第
    七頁）。此外，復有搜索扣押筆錄、扣押物品目錄表、查扣
    之空氣槍一枝（槍枝管枝編號：0000000000號）可稽；而該
    空氣槍（槍枝管枝編號：0000000000號）經送內政部警政署
    刑事警察局鑑定結果，認係以外接小型二氧化碳高壓鋼珠內
    氣體為發射之空氣長槍，機械性能良好，經裝填直徑約6mm
    ，重量約0.88g，鋼珠試射三次，測得鋼珠速度為168公尺／
    秒、163公尺／秒、159公尺／秒，計算其動能為12.42焦耳
    、11.69焦耳、11.12焦耳，單位面積動能分別為43.92焦耳
    ／平方公分、41.35焦耳／平方公分、39.34焦耳／平方公分
    ，具有殺傷力，有內政部警政署刑事警察局九十五年三月二
    十一日刑鑑字第○九五○○一三三三七號槍彈鑑定書一份可
    證。堪認被告所持有之上開槍枝，確屬槍砲彈藥刀械管制條
    例所管制之具有殺傷力之空氣槍無訛，被告之自白核與事實
    相符，足以採信，從而，本件事證明確，其違反槍砲彈藥刀
    械管制條例之犯行，應堪認定。
二、查槍砲彈藥刀械管制條例第十一條，業於九十四年一月二十
    六日修正公布，於同年一月二十八日生效，被告未經許可，
    持有具有殺傷力之空氣槍之行為，於修正前係犯槍砲彈藥刀
    械管制條例第十一條第四項之未經許可，持有空氣槍罪；於
    修正後則係犯同條例第八條第四項之未經許可，持有空氣槍
    罪。其法定刑由一年以上七年以下有期徒刑，併科新臺幣七
    百萬元以下罰金，修正為三年以上十年以下有期徒刑，併科
    新臺幣七百萬元以下罰金。故被告所犯未經許可，持有之空
    氣槍，性質上係屬犯罪行為之繼續，應直接適用修正公布後
    之槍砲彈藥刀械管制條例第八條第四項規定，加以論處，尚
    無新舊法比較之問題，合先敘明。
三、核被告所為，係犯槍砲彈藥刀械管制條例第八條第四項之未
    經許可，持有空氣槍罪。被告於警員尚未搜索之際，即自行
    自搜索票所載之住址以外之倉庫取出上開槍枝交予有偵查犯
    罪職務之嘉義縣警察局中埔分局警員甲○○，並當場自承其
    為持有該槍枝之人，且經調閱本院九十五年度聲搜字第六九
    號卷查明，本件係經人檢舉後，嘉義縣警察局中埔分局派員
    至搜索住址查看結果，「發現該屋內櫃子底下隱藏一把疑似
    空氣槍用花布包裹隱約露出槍托」等情，可見警員對於被告
    是否持有槍枝一事尚未知悉，況事後查出該「隱約露出槍托
    」之槍枝，為另一枝並無殺傷力之空氣槍，有前開鑑定報告
    可稽，是被告於警員尚未知悉其持有扣案具殺傷力之空氣槍
    前，自行提出，並接受調查及裁判，應符自首之規定。按行
    為後法律有變更者，適用行為時之法律。但行為後之法律有
    利於行為人者，適用最有利於行為人之法律，刑法第二條第
    一項定有明文。因刑法於九十五年七月一日修正施行後，自
    首規定為得減之事由，然本件被告行為時係於刑法修正施行
    前，當時自首係採必減之規定，經比較新舊法後，自以行為
    時之法律較有利於被告，應減輕其刑。爰審酌被告係國中畢
    業之智識程度，其持有槍枝期間並未利用該槍枝為非法行為
    ，且犯後坦承犯行，態度良好等一切情狀，量處如主文所示
    之刑，併科罰金部分，因易服勞役之折算標準於刑法修正前
    刑法第四十二條第二項規定，易服勞役以一元以上三元以下
    ，折算一日（依罰金罰鍰提高標準條例廢止前第二條規定，
    就其原定數額提高為一百倍折算一日，即銀元一百、二百、
    三百元折算一日，換算成新台幣即三百、六百、九百元折算
    一日），修正後刑法第四十二條第三項前段規定，易服勞役
    以新台幣一千、二千元或三千元，折算一日，就折算標準而
    言，新法較有利於行為人。另查緩刑係論罪科刑時為促使行
    為人將來改過遷善，避免再犯所設，乃在評價行為人「裁判
    時」反社會性，具有防衛社會功能，類似保安處分，而與評
    價行為應考量行為時及裁判時之法律秩序有所不同，應以裁
    判時法律決定緩刑宣告與否。因此，犯罪在新法施行前，新
    法施行後，緩刑之宣告，應適用新法第七十四條之規定宣告
    緩刑。本件係新法修正前所犯，且被告前未曾受有期徒刑以
    上刑之宣告，其因一時失慮，致罹刑章，於犯後坦承犯行，
    深表悔意，經此刑之宣告後，應知警惕，信無再犯之虞，本
    院因認暫不執行其刑為當，併予宣告緩刑五年，用啟自新。
    至扣案之空氣槍一枝（槍枝管制編號：0000000000號），係
    違禁物，爰依刑法第三十八條第一項第一款予以沒收。另扣
    案之不具殺傷力之空氣槍一枝（槍枝管制編號：0000000000
    號）、瓦斯鋼瓶二罐及鋼珠十粒，雖為被告所有，但非供犯
    罪所用或犯罪預備之物，亦非因犯罪所生或所得之物，爰不
    另為沒收之諭知，併此敘明。
四、綜合前揭新舊法比較結果，以適用修正前之刑法規定對被告
    較為有利，是應依刑法第二條第一項之規定，適用修正前之
    刑法規定（最高法院九十五年第八次刑事庭會議決議參照）
    。
據上論斷，應依刑事訴訟法第二百九十九條第一項前段，槍砲彈
藥刀械管制條例第八條第四項，刑法第十一條前段、第七十四條
第一款、第三十八條第一項第一款，修正前刑法第六十二條、第
四十二條第二項，廢止前罰金罰鍰提高標準條例第二條，現行法
規所定貨幣單位折算新臺幣條例第二條，判決如主文。
本案經檢察官李志明到庭執行職務。
中    華    民    國    95    年    7     月    20    日
                    刑事第三庭  審判長法  官  沈福財
                                      法  官  卓春慧
                                      法  官  陳仁智
上列正本證明與原本無異。
如不服本判決，應於判決送達後10日內向本院提出上訴狀（應附
繕本）。告訴人或被害人如對於本判決不服者，應具備理由請求
檢察官上訴，其上訴期間之計算係以檢察官收受判決正本之日期
為準。
中    華    民    國    95    年    7     月    20    日
                                      書記官  李佳惠
附錄論罪科刑法條全文：
槍砲彈藥刀械管制條例第8條
未經許可，製造、販賣或運輸鋼筆槍、瓦斯槍、麻醉槍、獵槍、
空氣槍或第4條第1項第1款所定其他可發射金屬或子彈具有殺傷
力之各式槍砲者，處無期徒刑或5年以上有期徒刑，併科新臺幣1
千萬元以下罰金。
未經許可，轉讓、出租或出借前項所列槍枝者，處5年以上有期
徒刑，併科新臺幣1千萬元以下罰金。
意圖供自己或他人犯罪之用，而犯前二項之罪者，處無期徒刑或
7年以上有期徒刑，併科新臺幣1千萬元以下罰金。
未經許可，持有、寄藏或意圖販賣而陳列第一項所列槍枝者，處
3年以上10年以下有期徒刑，併科新臺幣7百萬元以下罰金。
第一項至第三項之未遂犯罰之。


司法院資訊處製作；財團法人民間司法改革基金會備份。
